【裁判字號】    89,自,324
【裁判日期】    891206
【裁判案由】    侵占
【裁判全文】
臺灣臺北地方法院刑事判決                          八十九年度自字第三二四號
    自  訴  人  乙○○
    被      告  甲○○
右列被告因詐欺案件，經自訴人提起自訴，本院判決如左：
    主  文
甲○○意圖為自己不法之所有，而侵占自己持有他人之物，累犯，處拘役伍拾日。
    事  實
一、甲○○前於民國八十二年間因麻醉藥品管理條例案件，經本院以八十二年度易字
    第一三四二號判處有期徒刑六月確定；又於八十三年間因偽造文書、逃亡（軍法
    ）案件，分別經臺灣臺南地方法院以八十三年度易字第二六四二號、空軍後勤八
    三忠判二號各判處有期徒刑五月、二年六月確定，以上三案合併執行，經臺灣臺
    南地方法院裁定應執行三年二月，於八十六年一月二十九日執行完畢。甲○○於
    八十九年一月十九日，在台北市○○路○段四一六巷十弄四十九號一樓，向乙○
    ○承租車號Ｂ二─七五五號營業用小客車，約定每日租金新台幣（下同）七百五
    十元，其於同年一月二十二日及同月三十一日各繳納五千元押金後，於同年二月
    十一日，為償還積欠他人之債務八萬元，竟萌生為自己不法所有之意圖，持上開
    車輛向台北市○○路五一○號天九當舖典當得款八萬元，而將其承租而持有之他
    人車輛侵占據為己有，將典當得款供己清償債務之用而拒絕交還，亦不給付租金
    。嗣經乙○○多次聯繫要求還車未獲，並寄發郵局存證信函，甲○○仍置之不理
    始知甲○○已遷離原住所而不知去向。
二、案經乙○○提起自訴。
    理      由
一、訊據被告甲○○固坦承於右揭時地將向自訴人乙○○承租之車輛持向天九當鋪典
    當以清償自己債務時，未告知當鋪車輛非其所有，以免當舖不接受典當，並積欠
    車租之事實，惟矢口否認有何侵占犯行，辯稱：因伊欠地下錢莊錢，被地下錢莊
    強迫典當車輛還債，而先前於八十七間向自訴人購買上開車輛，之後曾持以向天
    九當舖典當，當舖因而留有該車之車籍資料，以為車輛仍為其所有，才接受典當
    ，故未還車，又因經濟狀況不佳，故無法償還租金，並無侵占之意圖云云。惟查
    ，右揭事實，業據自訴人指訴歷歷，並有車輛租賃合約書、被告身分證、駕照、
    存證信函、租賃登記表租金繳交紀錄、天九當鋪當票、汽車各項異動登記、汽車
    新領牌照登記書、台北市計程車客運業駕駛人自備車輛參與經營契約書影本等件
    在卷可佐。又查，被告曾於八十七間向自訴人購買上開車輛，之後曾持以向天九
    當舖典當，當舖因而留有該車之車籍資料，嗣於八十八年十二月間被告復將該車
    輛賣回自訴人之事實，為被告所陳明在卷，並有汽車買賣合約書影本一紙附卷可
    稽，而被告既明知車輛係自訴人所有，仍持之向當舖典當，復恐當鋪得知車輛非
    其所有而拒絕收當，故在當鋪依據原來其留存之車籍資料誤以為車輛係為所有而
    接受典當之情形下，竟不主動告知當舖車輛非其所有之事實，仍將車輛典當以供
    清償自己債務，顯見其主觀上有將該車易持有為所有之不法意圖甚明。被告雖抗
    辯係遭地下錢莊逼迫云云，此情縱然屬實，被告仍無恣意將他人之物持以向當舖
    典當以清償自己債務之法律上權利，且被告若無將車輛侵占入己之意圖，理應在
    將自訴人車輛典當之後，按期繳納車租，或從速贖回所租車輛，歸還自訴人，以
    免租金不斷增加，或主動與自訴人聯繫以取得諒解，始為正辦，乃被告不惟無故
    未依限償還車租，亦未將車輛贖回歸還，更未曾主動與自訴人聯絡，嗣經自訴人
    提起本件自訴，經通緝到案後，始辯稱無侵占該車之意，要無可採。再參以被告
    自承未告知當鋪車輛非其所有，以免當舖不接受典當等語，及被告自八十九年二
    月十一日將租車典當，迄同年九月二十九日經通緝到案，期間長達七月有餘未歸
    還車輛，亦未給付租金，及其於本院第一次訊問其現居地址時，要求隔離訊問不
    願自訴人得知其住處，以免自訴人向其催討（參見本院八十九年十月二十五日訊
    問筆錄）等情，益徵其主觀上有將該車易持有為所有之不法意圖甚明。本件事證
    已臻明確，被告犯行堪以認定，應予依法論科。
二、核被告所為，係犯刑法第三百三十五條第一項侵占罪。被告前於八十二年間因麻
    醉藥品管理條例案件，經本院以八十二年度易字第一三四二號判處有期徒刑六月
    確定；又於八十三年間因偽造文書、逃亡（軍法）案件，分別經臺灣臺南地方法
    院以八十三年度易字第二六四二號、空軍後勤八三忠判二號各判處有期徒刑五月
    、二年六月確定，以上三案合併執行，經臺灣臺南地方法院裁定應執行三年二月
    ，於八十六年一月二十九日執行完畢，有臺灣高等法院檢察署刑案紀錄簡覆表可
    稽，其於前案有期徒刑執行完畢後，五年內再犯本件有期徒刑以上之罪，為累犯
    ，依刑法第四十七條規定加重其刑。爰審酌被告因經濟狀況不佳，需款恐急，一
    時失慮，而為本件犯行，事後已與自訴人達成和解，先償還自訴人七萬元，有收
    據及和解書各一紙在卷足憑，及其犯罪之動機、目的、手段、犯後態度等一切情
    狀，量處如主文所示之刑，以示懲儆。
據上論斷，應依刑事訴訟法第三百四十三條、第二百九十九條第一項前段，刑法第三
百三十五條第一項、第四十七條，罰金罰鍰提高標準條例第一條前段，判決如主文。
中      華      民      國      八十九      年    十二    月      六    日
                                      臺灣臺北地方法院刑事第八庭
                                          法  官  張筱琪
右正本證明與原本無異。
如不服本判決，應於判決送達後十日內，向本院提出上訴狀。
                                          書記官  沈銘哲
中      華      民      國      八十九      年    十二    月      八    日
附錄法條
刑法第三百三十五條第一項
意圖為自己或第三人不法之所有，而侵占自己持有他人之物者，處五年以下有期徒刑
、拘役或科或併科一千元以下罰金。
前項之未遂犯罰之。


司法院資訊處製作；財團法人民間司法改革基金會備份。
